臺灣臺中地方法院民事判決　九十三年訴字第二五四一號
　　原　　　告　甲○○
　　被　　　告　乙○○
當事人間損害賠償事件，本院於民國九十四年五月二十日言詞辯論終結，判決如下：
    主    文
被告應給付原告新台幣玖拾玖萬捌仟柒佰拾肆元，及自九十三年十月十四日起至清
償日止按年息百分之五計算之利息。
原告其餘之訴駁回。
本判決第一項於原告以新台幣拾萬仟元供擔保後，得假執行，被告如以新台幣
玖拾玖萬捌仟柒佰參拾肆元，為原告預供擔保後，得免為假執行。
原告其餘假執行之聲請駁回。
訴訟費用由被告負擔十分之三；餘由原告負擔。
    事實及理由
壹、程序方面：本件被告經合法通知，未於言詞辯論期日到場，核無民事訴訟法第三
    百八十六條所列各款情形，爰依原告之聲請，由其一造辯論而為判決。
貳、實體方面
一、原告主張：被告於民國（下同）九十一年十一月二十一日廿一時許，駕駛車牌號
    碼Ｙ二－六八０九號自小客車，沿國道一號高速公路，由台中縣豐原市往台中市
    方向行駛，途經國道一路公路南向一七九公里四００公尺處，竟疏未注意保持安
    全距離，追撞在前方由原告駕駛車號Ｅ０－六七二八號自小客車，致原告受有左
    側股骨骨折、左手擦傷等傷害。原告就此車禍事件，並無任何過失而受有損害，
    爰請求被告賠償：（一）醫藥費：新台幣（下同）一十萬元。（二）減少勞動能
    力：因車禍後經認定符合勞保殘廢第十一級，損失之勞動力為３８．４５％，以
    原告每月薪資二萬五千六百五十元，應賠償二百五十九萬八千五百九十一元。
    （三）精神慰撫金：原告因被告過失受有前述傷害，經診斷遺有顯著運動傷害，
    行動不便，精神受有極大之痛苦，為此請求被告賠償慰撫金六十萬元，原應賠償
    三百廿九萬八千五百九十一元，扣除已領之汽車強制險二十四萬七千二百零九元
    ，尚可請求三百零五萬一千三百八十二元等語。並聲明：被告應給付原告三百零
    五萬一千三百八十二元，及自起訴狀繕本送達翌日（即九十三年十月十四日）起
    ，至清償日止，按年息百分之五計算之利息，且陳明願供擔保請准宣告假執行。
二、被告則以：對於車禍之發生，造成原告受有傷害，應負責任者，除被告外，尚有
    是日駕駛Ｍ五－一一八五號行經肇事地點，亦未保持安全距離之訴外人莊九忠，
    原告所花費之醫藥費僅四萬六千五百八十元，又被告之教育程度為高中畢業，平
    日乃臨時工，收入不穩定，對原告之請求無力負擔等語置辯。並聲明：原告之訴
    及假執行之聲請均駁回，如受不利益之判決，願供擔保請准宣告免為假執行。
三、本件原告主張：被告於九十一年十一月廿一日廿一時許，駕駛車號Ｙ二—六八０
    九號自小客車，沿國道一號高速公路，由台中縣豐原市往台中市行駛，途經國道
    一號公路南向一七九公里四００公尺處，追撞原告駕駛車號ＥＯ—六七二八號自
    小客車，致原告駕駛之自小客車因而失控，擦撞外側護欄，適第三人莊九忠駕駛
    車號Ｍ五—一一八五號自小客車，跟隨在被告乙○○自小客車後面，閃避不及，
    追撞原告甲○○自小客車，致使原告甲○○受左側股骨骨折、左手擦傷等傷害之
    事實，為被告所不爭執，並有原告提出之內政部警政署國道公路警察局交通事故
    證明書、澄清醫院診斷證明書影本在卷可按，被告就此事車禍事件，原告無任何
    過失亦不爭執，核與台灣省台中市區車輛行車事故鑑定委員會鑑定意見書之鑑定
    意見相符，雖復以尚有訴外人莊九忠駕駛自小客車亦未保持安全距離，追撞前方
    原告車輛，同為肇事原因等語置辯，惟查，依卷附內政部警政署國道公路警察局
    第三警察隊函附之內政部警政署國道公路警察局道路交通事故調杳報告表、現場
    圖、當事人調查筆錄及照片所示，被告駕駛Ｙ二－二八０九自小號客車行經國道
    一號公路南向一七九公里四００公尺處之肇事地點時，當時晴天、路面無缺陷、
    無障礙物、視距良好，有交通事故調查報告表可參，再佐以被告於警訊時自陳當
    時車流量不大，顯然並無不能與前車保持安全距離，及注意車前狀況之情形，竟
    追撞原告駕駛之自小客車，導致原告之車輛因而失控，擦撞外側護欄，再往左撞
    中央分隔護欄，又造成跟隨在被告後方之訴外人莊九忠之車輛，遇狀況煞車不及
    ，追撞原告之事故車輛，均有警訊筆錄、現場圖及照片可佐，是被告駕駛自小客
    疏未保持安全距離，未注意車前狀況追撞前行之原告車輛，為本件之肇事原因，
    至於訴外人莊九忠駕駛之自小客車，遇狀況煞車不及追撞前方事故車輛，是否亦
    疏未保持安全距離，就損害之發生應負賠償責任一事，縱令屬實，則被告與訴外
    人莊九忠二人間亦屬共同侵權行為，應負之責任亦屬連帶賠償責任，又依民法第
    二百七十三條之規定，連帶債務之債權人，得對於債務人中之一人或數人或其全
    體，同時或先後請求全部或一部之給付，是以，本件原告請求被告應負損害賠償
    之責任，於法有據，被告以尚有另一過失責任人莊九忠，執為拒絕理賠之抗辯，
    於法無據。
四、按汽車在同一車道行駛時，除擬超越前車外，後車與前車之間應保持隨時可以煞
    停之距離。汽車行駛時，駕駛人應注意車前狀況．．．，並隨時採取必要之安全
    措施。道路交通安全規則第九十四條第一項、第三項定有明文。本件被告駕車自
    應注意上述道路交通安全規定，且參諸卷附上開道路交通事故調查表所載，本件
    事故發生時天氣為晴天，路面無缺陷，無障礙物，視距良好，有道路交通事故調
    查表附卷可考，再佐以被告於警訊時自陳當時車流量不大，依其狀況，又非不能
    注意，竟疏未注意，違反規定未遵守行車保持隨時可煞停之安全距離，因而肇事
    ，致人受傷，被告之行為顯有過失。被告之過失行為與原告之受傷間，有相當因
    果關係，堪以認定。
五、次按因故意或過失，不法侵害他人之權利者，負損害賠償責任；汽車、機車或其
    他非依軌道行駛之動力車輛，在使用中加損害於他人者，駕駛人應賠償因此所生
    之損害；不法侵害他人之身體或健康者，對於被害人因此喪失或減少勞動能力，
    或增加生活上之需要時，應負損害賠償責任；不法侵害他人之身體、健康、名譽
    、自由、信用、隱私、貞操，或不法侵害其他人格法益而情節重大者，被害人雖
    非財產上之損害，亦得請求賠償相當之金額，民法第一百八十四條第一項、第一
    百九十一條之二前段、第一百九十三條第一項、第一百九十五條各訂有明文。本
    件原告據此就被告之過失侵權行為，而請求之各項損害賠償，茲分別審酌如下：
（一）醫療費部分：本件原告因系爭肇事而就醫，計支出醫藥費四萬六千五百八十二
      元，有澄清醫院收費明細表三份在卷可參，是原告請求被告賠償醫藥費，於四
      萬六千五百八十二元之範圍內，為有理由，惟原告逾此範圍部分之請求，則無
      理由。
（二）減少勞動能力部分：
　　(1)本件原告因系爭車禍事故，於九十三年五月十九日進入澄清醫院住院接受固定
　　　及骨移植術治療，於九十三年五月廿九日出院時，無法行走，需使用枴杖，且
　　　因左膝關節僵硬，活動範圍只約九十度，骨折已癒合，故只從事輕便工作，不
　　　能工作期間自九十一年十一月二十一日起至九十三年十一月止，共計兩年左右
　　　，復原還算良好，只有左膝關節活動受限，但應仍會造成勞動能力減少約百分
　　　之二十至三十，有澄清綜合醫院中港分院診斷證明書及函文在卷可按，且為被
　　　告所不爭，堪信為真實。
　　(2)又原告在事故發生時，為替代役，車禍發生後，仍以傷兵資格繼續服替代役，
　　　於九十二年十月二十六日退伍，且退伍前服替代役之薪餉並未減少，是以，原
　　　告不能工作期間，於退伍前並無受有任何損害，故原告不能工作致受有損害之
　　　期間，應自九十二年十月二十七日即退伍翌日起至澄清醫院出具之兩年不能工
　　　作之終止日即九十三年十一月二十六日止，再佐以原告退伍迄今仍無工作，雖
　　　服役前乃按日計薪之木工，然無法證明退伍後之可取得之薪資為何，是以，參
　　　酌勞委會在八十六年調漲之基本工資一萬五千八百四十元為計算基準，原告自
　　　九十二年十月二十七起至九十三年十一月二十六日止可得薪資計，二十萬五千
　　　九百二十元（15840X13(個月)=205920)。
    (3)又本件原告因系爭車禍所受之傷害，雖自九十三年十一月二十七日即得以回復
      工作，然仍造成減少勞動能力約百分之二十至三十，有澄清醫院出立之兩造不
      爭執其真正之診斷證明書在卷可稽，然參酌原告年輕體健，且復原情形良好，
      持續不斷復健，造成之勞動能力減少比例應較年長人士為少，故應以減少百分
      之二十為宜，是以，以每月一萬五千八百四十元之薪資收入計算，原告每月減
      少百分之二十之勞動能力計三千一百六十八元（15840X20%=3168）。又自九十
      三年十一月二十七日得以工作起算至原告（七十年八月十二日生）六十歲為一
      百三十年八月十二日止之給付金額依霍夫曼式計算法扣除中間利息 (首期給付
      不扣除中間利息)核計金其額為柒拾玖萬參仟肆佰肆拾壹元【計算方式為：
      (3168X250.00000000+(3168X0.00000000)X0.00000000) =793441.0000000000
      。其中250.00000000為月別單利 (5/12)%第440月霍夫曼累計係數，
       0.00000000為未滿一月日數折算月數之比例，0.00000000為月別單利
       (5/12)%第441 月霍夫曼單期係數。採四捨五入，元以下進位】。
    (4)是以，本件原告請求被告賠償減少勞動能力，於九十九萬九千三百六十一元之
      範圍內，為有理由，惟原告逾此部分之請求，則無理由。
（三）精神慰撫金部分：本件原告身體因被告過失撞及而受傷長期以拐扙行動，並致
      使左膝關節僵硬，活動範圍只約九十度，其受有痛苦，自屬非小，本院審酌原
      告上開所受之傷勢，及原告教育程度為國中，被告教育程度為高中，目前屬臨
      時工，收入不定，名下無不動產等兩造之社會身分、地位、經濟狀況，認原告
      請求被告賠償精神慰撫金六十萬元，尚屬過高，應以二十萬元為適當，逾此部
      分，自難准許。
（四）基上，原告因本件車禍得向被告請求賠償之財產及非財產上損失合計為一百二
      十四萬五千九百四十三元（46582+205920+793441+200000=0000000)。
六、再按保險人依本法規定給付之保險金，視為加害人或被保險人損害賠償金額之一
    部分，加害人或被保險人受賠償請求時得扣除之，強制汽車責任保險法第三十條
    定有明文。本件原告因系爭事故，業已領取二十四萬七千二百零九元強制汽車責
    任保險金之事實，有原告所提新光產物保險汽車險賠案初步記錄暨理算書一份在
    卷可參，且為被告所不爭執，是依上開規定原告請求被告賠償，該保險金自應依
    法扣除，是本件被告應賠償原告之金額為九十九萬八千七百三十四元（0000000
    -000000=998734）。
    從而，原告依上述侵權行為損害賠償之法律規定，請求被告應給付原告九十九萬
    八千七百三十四元，為有理由，應予准許；原告逾此部分之請求，為無理由，應
    予駁回。
七、兩造陳明願供擔保，聲請宣告假執行或免為假執行，經核原告勝訴部分，合於法
    律規定，爰分別酌定相當之擔保金額宣告之；原告其餘假執行之聲請，因訴之駁
    回而失所依據，不予准許。
八、訴訟費用負擔及假執行宣告之依據：民事訴訟法第七十九條、第三百九十二條第
    二項、第三項，判決如主文。
中　　　華　　　民　　　國　　九十四　　年　　　六　　　月　　三  　　日
　　　　　　　　　　　　　　　　　臺灣臺中地方法院民事第三庭
~B法　　　官　林靜芬
正本係照原本作成。
如對本判決上訴，須於判決送達後廿日內向本院提出上訴狀（須附繕本）。
中　　　華　　　民　　　國　　九十四　　年　　　六　　　月　　三  　　日
~B法院書記官
